臺灣高等法院刑事判決　　　　　　　　94年度交上易字第59號
　上 訴 人　台灣台北地方法院檢察署檢察官
　被　　告　甲○○
上列上訴人因被告業務過失傷害案件，不服台灣台北地方法院93
年度交易字第421號判決，中華民國94年1月14日第一審判決（起
訴案號：台灣台北地方法院檢察署93年度偵字第5953號），提起
上訴，本院判決如下：
    主  文
原判決撤銷。
甲○○從事業務之人，因業務上之過失傷害人，處有期徒刑陸月
，如易科罰金，以參佰元折算壹日。
    事  實
一、甲○○平日為營業小客車駕駛人，係以從事駕駛營業小客車
    為業務之人。其於民國92年8月29日上午9時55分許，駕駛車
    牌號碼435-LK號營業小客車，搭載乘客陳添發沿臺北市中山
    區○○○路內側第2車道由東往西方向行駛 ，行經臺北市中
    山區○○○路、松江路口時，因東西向路口交通號誌為紅燈
    而暫停該處，其本應注意車前狀況並隨時採取必要之安全措
    施，且應注意汽車行近行人穿越道前，應減速慢行，遇有行
    人穿越時，無論有無交通警察指揮或號誌指示，均應暫停讓
    行人先行通過。適有行人乙○○○在該路口，由北向南方向
    ，依綠燈交通號誌，行走行人穿越道上穿越馬路，因年老行
    動遲緩，穿越約7公尺左右 ，於交通號誌變換時，未及到達
    對面，仍繼續步行在行人穿越道上，而當時天候晴、日間自
    然光線、路面狀態乾燥、無缺陷、無障礙物、視距良好，並
    無不能注意之情事，甲○○卻疏未注意，見行人乙○○○行
    走在前方之行人穿越道上，而未讓行人乙○○○先行，當東
    西向之交通號誌轉換為綠燈時，其即貿然起動行駛前進，致
    該車之右前葉子板、右後視鏡不慎擦撞乙○○○，乙○○○
    因而倒地並受有左側股骨、頸骨骨折之傷害。甲○○在肇事
    後，於未被有偵察犯罪職權之機關或公務員發覺前，即向據
    報到場處理之臺北市政府警察局中山分局交通分隊警員坦承
    為肇事者而自首接受裁判。
二、案經乙○○○訴由臺北市政府警察局中山分局報請臺灣臺北
    地方法院檢察署檢察官偵查起訴。
    理  由
一、訊據被告甲○○固不否認在上揭時、地，駕駛上開車牌號碼
    之營業小客車行經上述肇事地點擦撞告訴人乙○○○，致告
    訴人因而受有如事實欄第一項所載傷害之事實，惟辯稱係乙
    ○○○闖紅燈云云。經查：
  (一)被告於上揭時、地駕駛前開車牌號碼之營業小客車在前述肇
    事地點與告訴人發生擦撞，告訴人因而受有如事實欄所載傷
    害之事實，業據告訴人乙○○○指訴綦詳，復有臺北市政府
    警察局交通警察大隊交通事故分析研判表、臺北市政府警察
    局中山分局道路交通事故現場圖、臺北市政府警察局中山分
    局交通分隊道路交通事故補充資料表、臺北市政府警察局中
    山分局交通分隊交通事故談話紀錄表、臺北市政府警察局中
    山分局道路交通事故調查報告表 (一) 、(二)肇事車輛及現
    場照片列印資料4幀 、臺北市政府警察局交通警察大隊交通
    事故肇事原因初步分析研判表暨行政院國軍退除役官兵輔導
    委員會臺北榮民總醫院住院診斷證明書等件附卷可稽。
  (二)告訴人係在該路口，由北向南方向，行走行人穿越道上穿越
    馬路，於穿越第4車道、第3車道，行走約七公尺左右，始遭
    被告所駕駛之車輛擦撞，此有道路交通事故現場圖可佐（偵
    字第5953號卷第12頁）。
  (三)被告於警詢中供稱：當時我車向前直行，見路口號誌往西紅
    燈，我車臨停紅燈於第一部，後來看往西號誌轉換綠燈，我
    車才起動行駛過停止線時，突然我車後座乘客跟我講說撞到
    了等語，此有交通事故談話紀錄表可憑（偵字第5953號卷第
    14頁）。被告於偵查中供稱：我走在內車道（偵字第5953號
    卷第33頁）。
  (四)證人陳添發於偵查中證稱：被害人自人行道走過來就在被告
    所駕駛的車輛往前行進的地方撞上該車等語（偵字第5953號
    卷第53頁）。
  (五)綜上，依被告及證人陳添發上揭供述，可見被告係在民權東
    路內側第2車道上等待綠燈 ，且當東西向之交通號誌轉換為
    綠燈時，被告隨即起動車輛行駛，且在瞬間即擦撞到告訴人
    。惟依道路交通事故現場圖所示，可見肇事現場道路（即民
    權東路）極為寬敞，除中央公車專用道外，雙向均為 3線車
    道；又觀告訴人遭擦撞處係在內側第2車道上 ，即告訴人已
    穿越外側之第4、第3車道共走約7公尺 ，且參諸告訴人年歲
    已高達74歲，老年人行動自較為遲緩，衡情告訴人極不可能
    在瞬間自北向南步行7公尺左右 ，準此足徵告訴人當時由北
    向南行走行人穿越道，其起步時，南北向之交通號誌應是綠
    燈，當其行走約七公尺左右，南北向之交通號誌才轉換為紅
    燈，斯時被告所行駛之東西向之交通號誌方轉換為綠燈。是
    被告辯稱：告訴人闖紅燈云云，顯係飾卸之詞，不足採信。
    至台北市政府警察局交通警察大隊事故分析研判、證人陳添
    發作證乙○○○疑為闖紅燈等語，然皆為臆測之詞，尚不足
    作為有利於被告甲○○之證據。
二、按「汽車行駛時，駕駛人應注意車前狀況及兩車併行之間隔
    ，並隨時採取必要之安全措施。」、「汽車行近行人穿越道
    前，應減速慢行，遇有行人穿越時，無論有無交通警察指揮
    或號誌指示，均應暫停讓行人先行通過。」，道路交通安全
    規則第94條第3項、第103條分別定有明文，上開規定除彰顯
    民主法治國家應有之交通禮儀外，更在確保行人之身家性命
    安全，以落實行人之路權，被告駕車自應注意上述規定，而
    本案事發當時天候晴、日間自然光線、路面狀態乾燥、無缺
    陷、無障礙物、視距良好等情況，有前開臺北市政府警察局
    中山分局道路交通事故調查報告表 (一) 及現場照片列印資
    料等在卷可按，被告既無不能注意之情事，竟疏未注意，於
    該路口交通號誌轉換為綠燈時，未留意該處行人穿越道前有
    行人穿越即貿然起步行駛而肇事，致告訴人受有上開如事實
    欄所載之傷害，被告對於本案事故之發生，自有過失，且其
    過失行為與告訴人所受傷害結果間顯具有相當因果關係。本
    案事證明確，被告犯行堪以認定，自應依法論科。
三、被告為營業小客車駕駛人，係以駕駛營業小客車為業務之人
    ，其因業務上之過失致告訴人受有上開傷害，核被告所為，
    係犯刑法第284條第2項前段之業務過失傷害罪。再被告為汽
    車駕駛人，駕車行經行人穿越道不依規定讓行人優先通行，
    因而致告訴人受傷 ，應依道路交通管理處罰條例第86條第1
    項之規定，加重其刑。查本件報案者為行天宮保全人員，惟
    報案人並未報肇事人姓名，而被告於肇事後，有留在現場，
    並當場承認為肇事人，此有道路交通事故肇事人自首情形紀
    錄表附卷可證（偵字第5953號卷第19頁），是警察接獲報案
    時，顯然不知何人為肇事者，甚為灼然，則被告之行為顯屬
    自首，應依刑法第62條前段之規定減輕其刑，並依法先加後
    減。
四、原審對被告予以論罪科刑，固非無見。惟原審認告訴人闖紅
    燈，因而認告訴人對於本件事故之發生與有過失乙節，顯有
    違誤。又被告肇事後分文未賠償告訴人，是檢察官上訴指摘
    原審量刑太輕，亦有理由。原判決既有上揭可議之處，自無
    可維持，應由本院撤銷原判決。爰審酌被告雖肇事後自首，
    然其犯行，造成告訴人身心鉅大傷害，又尚未就告訴人所受
    之損害與告訴人達成和解等一切情狀 ，量處如主文第2項所
    示之刑，並諭知易科罰金折算標準。
據上論斷，應依刑事訴訟法第369條第1項前段、第364條、第299
條第1項前段，刑法第284條第2項前段、第62條前段、第41條第1
項前段，道路交通管理處罰條例第86條第1項 ，罰金罰鍰提高標
準條例第1條前段、第2條，判決如主文。
本案經檢察官謝英民到庭執行職務。
中　　華　　民　　國　　94　　年　　4 　　月　　27　　日
　　　　　　　　　交通法庭審判長法　官  黃瑞華
　　　　　　　　　　　　　　　  法　官  蔡明宏
　　　　　　　　　　　　　  　  法　官  陳憲裕
以上正本證明與原本無異。
不得上訴。
                                書記官  劉育妃
中　　華　　民　　國　　94　　年　　4 　　月　　28　　日
附錄：本案論罪科刑法條全文
中華民國刑法第284條
因過失傷害人者，處六月以下有期徒刑、拘役或五百元以下罰金
，致重傷者，處一年以下有期徒刑、拘役或五百元以下罰金。
從事業務之人，因業務上之過失傷害人者，處一年以下有期徒刑
、拘役或一千元以下罰金，致重傷者，處三年以下有期徒刑、拘
役或二千元以下罰金。
